臺灣宜蘭地方法院民事判決　九十年度訴字第四五七號
　　原　　　告　甲○○
　　被　　　告　乙○○
　　訴訟代理人　丙○○○
右當事人間因租佃爭議，請求終止租約返還耕地事件，本院判決如左：
    主    文
原告之訴駁回。
訴訟費用由原告負擔。
事    實
一、原告方面：
　︵一︶聲明：求為判決終止兩造間就宜蘭縣羅東鎮○○段二八六、二八六之一、二
        八八等三筆土地，原告所有權應有部分二分之一之耕地三七五租約之租賃關
        係。被告並應將土地返還原告。
  ︵二︶陳述：
　　一、坐落宜蘭縣羅東鎮○○段二八六、二八六之一、二八、八等三筆土地（以下
        簡稱系爭土地），為原告與弟弟張廣村共有，所有權應有部分各二分之一，
        早在民國六十年間，原告與弟張廣村即與被告立有耕地三七五租約之租賃關
        係，但被告自八十五年起至八十九年止，累計五年未支付租金予原告，經原
        告發九十年二月二十一日羅東西門郵局第二十號存證信函催促被告給付，被
        告置之不理，原告乃以九十年三月十六日羅東西門郵局第二十三號存證信函
        以被告有耕地三七五減租條例第十七條第一項第三款之規定，主張終止兩造
        間之租約。
    二、原告之弟張廣村確收到應得之地租二分之一。但原告沒有收到，所以由原告
        訴請終止租約，收回土地。
    三、被告所提出之收據，原告均承認都有收到此部分租金，但還是有一些不足額
        ，依照三七五租約，一年度為一二八九斤，第一期（每年六月）為七七四斤
        為兩兄弟共有，第二期（每年十月）為五一六斤，相差為一、兩斤，本來就
        約好第一期為百分之六十，第二期為百分之四十。租金之給付是以稻穀為給
        付標的，後來因為原告向被告催討租金，於聲請調解後，被告才以現金給付
        租金。
　︵三︶證據：提出土地登記簿謄本三件、存證信函影本四件、宜蘭縣羅東鎮公所耕
        地租佃委員會耕地地租減免證明書影本一件、耕地災歉勘查申請書影本四件
        等為證。
 二、被告方面：
  ︵一︶聲明：求為駁回原告之訴。
  ︵二︶陳述：
        被告都有交地租給原告及原告之弟，是將租金分兩部分分別交給原告及原告
        之弟張廣村。張廣村的部分是匯款到台北給張廣村，應給付原告甲○○的租
        金係因原告拒絕收受，故以九十年存字第七○二號提存在案。
　︵三︶證據：提出免用統一發票收據影本一件、宜蘭縣羅東鎮公所耕地租佃委員會
        耕地地租減免證明書影本五件、新建茂碾米工廠收據影本三件等為證。
    理    由
一、本件原告主張系爭土地為原告與原告之弟張廣村共有，所有權應有部分各二分之
　　一，早在民國六十年間，原告與弟張廣村即與被告立有耕地三七五租約之租賃關
    係，但被告自八十五年起至八十九年止，累計五年未支付租金予原告，經原告發
    九十年二月二十一日羅東西門郵局第二十號存證信函催促被告給付，被告置之不
    理，原告乃以九十年三月十六日羅東西門郵局第二十三號存證信函以被告有耕地
    三七五減租條例第十七條第一項第三款之規定，主張終止兩造間之租約等事實，
    雖據提出土地登記簿謄本三件、存證信函影本四件為證，足證原告與其弟張廣村
    確為系爭土地共有人之一，且原告亦曾為終止租約之意思表示屬實。
二、惟按民法第八百二十一條規定：各共有人對於第三人，得就共有物之全部，為本
    於所有權之請求。但回復共有物之請求，僅得為共有人全體之利益為之。本件原
    告與其弟共有系爭土地，其弟張廣村屢經本院傳喚均不願到庭，惟曾函覆本院稱
    ：「本人與佃農乙○○間無任何租佃爭議」（見本院卷第二十一頁）；原告亦主
    張其弟張廣村已收到租金（見本院卷第三十二頁言詞辯論筆錄）；故原告主張終
　　止本件耕地三七五租約，就其弟張廣村部份，因張廣村不願終止租約，即並非為
    張廣村之利益為之。再按各共有人請求返還共有物之訴，應求為命被告向共有人
　　全體返還共有物之判決（最高法院三十七上字第六七０三號判例參照），本件原
　　告請求被告返還系爭土地所有權應有部份二分之一予原告，亦非為共有人全體之
    利益而為請求。從而原告據以提起本件訴訟，請求為終止兩造間就宜蘭縣羅東鎮
    ○○段二八六、二八六之一、二八八等三筆土地，原告所有權應有部分二分之一
    之耕地三七五租約之租賃關係；被告並應將土地返還原告之判決，其請求為無理
    由，應予駁回。
三、結論：原告之訴為無理由，依民事訴訟法第七十八條，判決如主文。
中　　　華　　　民　　　國　　九十一　　年　　　七　　　月　　　八　　　日
                                臺灣宜蘭地方法院民事庭
~B法　　　官　林雅鋒
右為正本係照原本作成。
如不服本判決，應於判決送達後廿日內向本院提出上訴狀（應附繕本）。
中　　　華　　　民　　　國　　九十一　　年　　　七　　　月　　　十六　　日
~B法院書記官　黃淑媛
